【裁判字號】    95,台上,2186
【裁判日期】    950929
【裁判案由】    返還價金
【裁判全文】
最高法院民事裁定            九十五年度台上字第二一八六號
上  訴  人  甲○○
訴訟代理人  廖健智律師
被 上訴 人  乙○○
                    之3
上列當事人間請求返還價金事件，上訴人對於中華民國九十四年
四月十二日台灣高等法院台中分院第二審判決（九十二年度上字
第四一九號），提起上訴，本院裁定如下：
    主  文
上訴駁回。
第三審訴訟費用由上訴人負擔。
    理  由
按上訴第三審法院，非以原判決違背法令為理由，不得為之。又
提起上訴，上訴狀內應記載上訴理由，其以民事訴訟法第四百六
十九條所定事由提起第三審上訴者，應於上訴狀內表明：原判決
所違背之法令及其具體內容、暨依訴訟資料合於該違背法令之具
體事實。其依同法第四百六十九條之一規定提起上訴者，並應具
體敘述為從事法之續造、確保裁判之一致性或其他所涉及之法律
見解具有原則上重要性之理由。同法第四百六十七條、第四百七
十條第二項分別定有明文。而依同法第四百六十八條規定，判決
不適用法規或適用不當者，為違背法令；依同法第四百六十九條
規定，判決有該條所列各款情形之一者，為當然違背法令。是當
事人提起第三審上訴，如合併以同法第四百六十九條及第四百六
十九條之一之事由為上訴理由時，其上訴狀或理由書應表明該判
決所違背之法令條項，或有關判例、解釋字號，或成文法以外之
習慣或法理等及其具體內容，暨係依何訴訟資料合於該違背法令
之具體事實，並具體敘述為從事法之續造、確保裁判之一致性或
其他所涉及之法律見解具有原則上重要性之理由。如未依上述方
法表明，或其所表明者與上開法條規定不合時，即難認為已合法
表明上訴理由，其上訴自非合法。本件上訴人對於原判決提起第
三審上訴，雖以該判決違背法令為由，惟核其上訴理由狀所載內
容，係就原審取捨證據、認定事實及解釋契約之職權行使所論斷
：被上訴人於民國八十四年三月間，分別向上訴人及第一審共同
被告中邑產業開發股份有限公司（下稱中邑公司）之前身中本建
設有限公司購買坐落重測前台中市○○區○○段六六二號等土地
上「天星國家別墅」百合區編號Ｅ６預售房屋及其基地（下稱系
爭房地），被上訴人已依約給付中本建設有限公司房屋價金新台
幣（下同）二百五十二萬一千元及給付上訴人土地價金四百二十
七萬九千元。上訴人及中邑公司雖已分別將系爭房地所有權移轉
登記予被上訴人，惟因系爭房屋存有無法達其契約預定品質及效
用之重大瑕疵，且無法補正，系爭房屋預定買賣契約及土地預定
買賣契約性質上又互為不可分，被上訴人於九十年二月二十三日
解除系爭房地買賣契約，自無不當，被上訴人依契約解除回復原
狀之規定，請求上訴人及中邑公司分別返還上開已付價金，尚無
不合。惟契約解除後，系爭房地業經被上訴人之債權人聲請強制
執行拍賣而由第三人拍定，客觀上被上訴人已無從回復原狀，返
還系爭房地，被上訴人即負有償還中邑公司解除時房屋價額二百
五十二萬一千元及償還上訴人解除時土地價額二十萬元之義務，
上訴人及中邑公司主張以此債權與被上訴人之價金返還請求權互
相抵銷，經抵銷後，上訴人尚應給付被上訴人四百零七萬九千元
，被上訴人先位聲明請求上訴人給付該金額及加計法定遲延利息
，自屬有據等情，指摘其為不當，並就原審命為辯論及已論斷者
，泛言謂為違法，而非表明該判決所違背之法令及其具體內容，
暨依訴訟資料合於該違背法令之具體事實，難認其已合法表明上
訴理由。依首揭說明，應認其上訴為不合法。
據上論結，本件上訴為不合法。依民事訴訟法第四百八十一條、
第四百四十四條第一項、第九十五條、第七十八條，裁定如主文
。
中    華    民    國  九十五  年    九    月  二十九  日
                      最高法院民事第三庭
                          審判長法官  吳  正  一
                                法官  劉  福  聲
                                法官  簡  清  忠
                                法官  鄭  玉  山
                                法官  袁  靜  文
      本件正本證明與原本無異
                                      書  記  官
中    華    民    國  九十五  年    十    月   十七   日
                                                      v


司法院資訊處製作；財團法人民間司法改革基金會備份。
